【裁判字號】    98,易,629
【裁判日期】    981008
【裁判案由】    贓物
【裁判全文】
臺灣高雄地方法院刑事判決               98年度易字第629號
公  訴  人  臺灣高雄地方法院檢察署檢察官
被      告  甲○○
            乙○○
上二人共同
選任辯護人  沈志純律師
上列被告因贓物案件，經檢察官提起公訴（98年度偵字第7073號
），本院判決如下：
    主  文
甲○○故買贓物，處有期徒刑陸月，如易科罰金，以新臺幣壹仟
元折算壹日。
乙○○無罪。
    事  實
一、甲○○係設址在高雄縣大社鄉鹽埕巷11之3 號「楠昌企業行
    」之負責人，平日從事中古鐵材之買賣，於民國97年1 月14
    日下午4 、5 時許，可得預見劉碧波（已於98年6 月27日歿
    ，所犯業務侵占罪責部分，業經本院97年度審易字第1443號
    判決確定）駕駛車牌號碼069-HY號曳引車、車牌號碼46-VA
    號板車臺所載運前來兜售之建築用鋼筋乙批 (總重49.26 公
    噸)， 可能係來路不明之贓物，竟仍基於故買贓物之不確定
    故意，在其開設之「楠昌企業行」內，以每公斤新臺幣（下
    同）13.2元之價格，向劉碧波收購前揭鋼筋乙批。嗣因劉碧
    波撥打電話予其所受僱之意中汽車貨運行之同事告知前揭車
    輛停放於台南縣官田鄉龍田火車站300 多公尺處，遂循線查
    悉上情。
二、案經意中汽車貨運行訴由臺灣高雄地方法院檢察署檢察官偵
    查起訴。
    理  由
壹、證據能力部分
一、按被告以外之人於審判外之言詞或書面陳述，除法律有規定
    者外，不得作為證據。被告以外之人於審判外之陳述，經當
    事人於審判程序同意作為證據，法院審酌該言詞陳述或書面
    陳述作成時之情況，認為適當者，亦得為證據。當事人、代
    理人或辯護人於法院調查證據時，知有第159 條第1 項不得
    為證據之情形，而未於言詞辯論終結前聲明異議者，視為有
    前項之同意，刑事訴訟法第159 條第1 項及第159 條之5 分
    別定有明文。本院用以認定本案被告犯罪事實存否之被告以
    外之人於審判外之言詞及書面陳述，雖為傳聞證據，然於本
    院審判時經向當事人、辯護人逐項提示證據，被告及辯護人
    除就「證人劉碧波於97年2 月13日、97年9 月9 日所製作之
    警詢筆錄」主張無證據能力外，均未就其他所調查之證據主
    張有刑事訴訟法第159 條第1 項不得為證據之情形（見本院
    易字卷第56至58頁），另本院審酌該等陳述作成時之情況，
    均無不法之情事而認為適當，是依上開規定認均得作為證據
    ，合先敘明。
二、次按刑事訴訟法第159 條之3 規定: 被告以外之人於審判中
    有下列情形之一，其於檢察事務官、司法警察官或司法警察
    調查中所為之陳述，經證明具有可信之特別情況，且為證明
    犯罪事實之存否所必要者，得為證據：一、死亡者。二、身
    心障礙致記憶喪失或無法陳述者。三、滯留國外或所在不明
    而無法傳喚或傳喚不到者。四、到庭後無正當理由拒絕陳述
    者。本件證人劉碧波於97年2 月13日、97年9 月9 日警詢中
    所為之陳述，雖屬傳聞證據，惟其已於98年6 月27日死亡，
    此有其之個人資料查詢結果及臺灣高等法院被告前案紀錄表
    各1 份在卷可按（見本院易字卷第28、33-1頁），其於警詢
    所為之陳述，為其本人親身之經歷並有其載運上開鋼筋之磅
    單、地磅憑單及收據等件可稽，已足以證明具有可信之特別
    情況，是上開警詢中證述應有證據能力。
貳、有罪部分
一、訊據被告甲○○固坦承其係「楠昌企業行」之負責人，惟堅
    詞否認曾向劉碧波購買鋼材，或有何故買贓物之犯行，並辯
    稱：其不認識劉碧波，其所開設之「楠昌企業行」或「桓禹
    企業有限公司」對於不認識之司機載運而來之鐵材皆不會加
    以收購，其所收購之鐵材都是來自於北部、中部之廢棄場云
    云。
二、經查：
  (一)證人劉碧波於97年2 月13日警詢時供稱：其於97年1 月14日
    下午2 時許，利用在「意中汽車貨運行」擔任貨車司機之便
    ，先駕車前往高雄市小港區瑞祥鋼鐵公司載運大約10公噸鋼
    筋，然後再前往高雄市小港區之漢泰鋼鐵公司載運大約39公
    噸鋼筋，本應載往北部桃園交貨，但於當日下午5 時許，將
    該批鋼筋以每公斤13.2元之價格賣給高雄縣仁武鄉鹽埕巷之
    楠昌廢鐵場，共計得款66萬餘元，之後再將其所駕駛之車輛
    停放於台南縣官田鄉龍田火車站附近；其並不認識楠昌廢鐵
    場之負責人，之前也未曾去該廢鐵場賣過廢鐵，僅知道楠昌
    廢鐵場有在收購廢鐵，才前往販賣該批鋼鐵，當時向楠昌廢
    鐵場的人說該批鋼鐵係其老闆欠其錢，所以才載來賣等語（
    見高雄市政府警察局小港分局高市警港分偵字第0970001327
    號卷〈下稱警卷〉第2 、3 頁）；嗣又於98年2 月5 日即本
    院就其所犯業務侵占案件行準備程序時陳稱：「（問：就本
    案，你是將侵占之鋼筋賣給何人？）一位姓『丁』的先生，
    名字我不知道，上次偵訊時檢察官有拿口卡給我指認，我有
    指認出來，我都稱呼丁先生老闆，他是鋼鐵廠裡面的負責人
    之一，廢鋼鐵廠的名稱叫做『楠昌』。」等語（見本院97
    年度審易字第1443號卷第70頁），並有「楠昌企業行」之照
    片6 張在卷可證（見警卷第31至33頁）。由於劉碧波係在自
    白其自身犯罪過程中，將其之銷贓經過一併加以陳述如上，
    衡情應無刻意誣陷被告或「楠昌企業行」之老闆「丁先生」
    之理，是足徵劉碧波於97年1 月14日下午5 時許將其擔任貨
    車司機所侵占重達約49噸之鋼筋，載送至位於高雄縣仁武鄉
    鹽埕巷內之「楠昌企業行」，以66萬元之價格販賣予「楠昌
    企業行」之老闆「丁先生」之事實，堪以認定。
  (二)此外，劉碧波另與其友人施勝輝於97年8 月21日晚上7 時許
    ，在臺南縣官田鄉南村123 號「威致鋼鐵工業股份有限公
    司」門口，共同竊取他人所有之車牌號碼XO-085號曳引車、
    車牌號碼W7-68 號拖板車及拖板車上裝載重約43.78 公噸之
    鋼筋乙批後，再由劉碧波獨自1 人駕駛上開曳引車、拖板車
    前往屏東縣里港鄉○○○○○道，惟因途中未能聯絡上贓物
    買主，乃於97年8 月22日凌晨零時30分許，以其所有門號00
    00000000號行動電話，撥打甲○○所持用門號0000000000號
    手機加以聯繫，並將上開鋼筋以44萬元之代價販售予甲○○
    ，而由乙○○將款項交付予劉碧波等情，業經臺灣臺南地方
    法院檢察署檢察官偵查終結，並於98年5 月4 日以97年度偵
    字第14324 、15342 號起訴書將劉碧波、施勝輝、甲○○、
    乙○○等人提起公訴在案，有該份起訴書及通聯紀錄等事證
    附卷可參。又劉碧波於該案警詢時供稱：其另涉犯1 件侵占
    鋼筋案由本院審理中，而該批鋼筋也是賣給「楠昌企業行」
    ，並指認「楠昌企業行」之老闆就是甲○○等語，此有97年
    9 月9 日警詢筆錄乙份附卷可按（見臺南縣警察局麻豆分局
    南縣麻警偵字第0971001233號卷〈下稱南警卷〉第6 至8 頁
    ）。而劉碧波於該案偵查中復以證人身分結證指認向其收購
    鋼筋之「甲○○」，即是上開南警卷第8 頁口卡片編號4 之
    人（見臺灣臺南地方法院檢察署97年度偵字第14324 號卷第
    47 頁） ，至於該張口卡片編號4 之照片，又與被告甲○○
    於本院審理中影印附卷之身分證影本上之相片相合（見本院
    易字卷第48頁），是認劉碧波於上開時、地將其所侵占之鋼
    筋販售予「楠昌企業行」之老闆「丁先生」，即係被告甲○
    ○至明。
  (三)再者，被告甲○○前於94年3 月間，即曾因收購乙批砂石機
    械之鐵材遭警方查獲移送檢察官偵辦其故買贓物罪嫌，雖最
    終獲致不起訴處分，有臺灣高雄地方法院檢察署94年度偵字
    第2690號不起訴處分書附卷可稽，然被告既已經此偵查程序
    ，當知來路不明之鐵材非可隨意取得或收購，其對於收購鐵
    材之來源自應更加謹慎小心方是。況被告甲○○於本院審理
    時自承其不認識劉碧波，且對於不認識之司機載運而來之鐵
    材皆不會加以收購等語，而證人劉碧波亦陳稱其於將所侵占
    之上開鋼筋販售予「楠昌企業行」前，並不認識楠昌廢鐵場
    之負責人，之前也未曾去該廢鐵場賣過廢鐵，益足見當素昧
    平生之劉碧波於97年1 月14日下午5 時許將上開鋼筋載至「
    楠昌企業行」時，縱無事證足以認定被告甲○○已有故買贓
    物之直接故意，但據被告甲○○從事廢五金買賣行業及其個
    人既往涉犯司法案件之經驗，應已得預見該批鋼筋確有可能
    為贓物，惟其竟仍逕以買受之，是足認其具有故買贓物之不
    確定故意無訛。
  (四)至被告甲○○固辯稱其所收購之鐵材都是來自於北部、中部
    之廢棄場，未曾向劉碧波收購鋼筋云云，惟觀諸劉碧波之上
    開供詞及被告甲○○與劉碧波間之通聯紀錄（見南警卷第74
    、75頁），得見被告甲○○於午夜凌晨時分尚與劉碧波聯繫
    洽談鋼筋買賣事宜，衡諸常理，顯與一般社會大眾之正常交
    易行為不合，是認被告甲○○前揭所辯，當屬矯飾卸責之詞
    ，洵無足採。
  (五)綜上所陳，被告甲○○前揭辯詞，不足信採，本件事證已臻
    明確，自應依法論科。
三、核被告甲○○所為，係犯刑法第349 條第2 項之故買贓物罪
    。爰審酌被告甲○○故買贓物之行為，造成被害人追索困難
    ，助長竊風，所為實屬不當，復酌及被告故買贓物之價值高
    達60餘萬元，及其犯後否認犯行，推諉卸責，未見悔意，態
    度不佳等一切情狀，爰量處如主文所示之刑，並參以其教育
    程度為國中畢業、家庭經濟狀況小康（見警詢筆錄受詢問人
    欄所載），諭知以新臺幣1 千元折算1 日之易科罰金折算標
    準，以資儆懲。另公訴人雖就被告具體求處有期徒刑1 年6
    月等語，然本院衡酌上情，認量處上開刑度，已足懲戒被告
    之犯行，是認檢察官求處刑期尚屬過重，附此敘明。
參、無罪部分
一、公訴意旨以：被告乙○○與甲○○共同經營「楠昌企業行」
    從事廢五金之回收，於97年1 月14日下午4 、5 時許，明知
    劉碧波以車牌號碼069-HY號連結車、所載運前來兜售之建築
    用鋼筋乙批 (總重49.26 公噸)， 係為贓物，竟基於故買贓
    物之犯意，在其開設之「楠昌企業行」內，以每公斤新臺幣
    （下同）13.2元、合計66萬餘元之價格，向劉碧波收購前揭
    鋼筋乙批。因認被告乙○○所為，均係與同案被告甲○○共
    犯刑法第349 條第2 項之故買贓物罪嫌云云。
二、按犯罪事實應依證據認定之，無證據不得認定犯罪事實；又
    不能證明被告犯罪者，應諭知無罪之判決，刑事訴訟法第15
    4 條第2 項、第301 條第1 項分別定有明文。次按事實之認
    定，應憑證據，如未能發現確實之證據，或證據不足以證明
    ，自不能以推測或擬制之方法，以為裁判基礎；再犯罪事實
    所憑之證據，無論係直接證據或間接證據，其為訴訟上之證
    明，須於一般人均不致有所懷疑而得確信為真實之程度，始
    得據為有罪之認定，倘其證明尚未達此程度而尚有合理之懷
    疑存在時，本諸無罪推定原則，自應為被告無罪之諭知（最
    高法院30年上字第816 號、40年臺上字第86號、76年臺上字
    第4986號判例意旨參照）。
三、公訴人認被告乙○○與同案被告甲○○共同涉犯故買贓物罪
    嫌，無非係以劉碧波之指述及卷附「楠昌企業行」企業行之
    照片為據。惟訊據被告乙○○固坦承其與甲○○共同經營「
    楠昌企業行」從事廢五金之回收業，然堅決否認有何故買贓
    物之罪行，並辯稱：其不認識劉碧波，且於本案發生之時並
    未見過劉碧波等語。
四、經查：
  (一)劉碧波就其所犯業務侵占案件於97年2 月13日警詢時供稱：
    其係於97年1 月14日下午2 時許，將其所載運重約49公噸之
    鋼筋賣給高雄縣仁武鄉鹽埕巷之楠昌廢鐵場等語（見警卷第
    2 、3 頁）；另於98年2 月5 日即本院行準備程序時陳稱其
    係將侵占之鋼筋賣給楠昌廢鐵場之一位丁先生，楠昌鋼鐵場
    內有2 、3 位會計人員，其中有1 位是女生，是由該名女生
    交付款項，但不知該名女生是否名叫乙○○，也不知其與丁
    先生之關係等語（見本院97年度審易字第1443號卷第70、71
    頁），業如前述。故據劉碧波之上開供述內容，自無法確認
    當劉碧波將其所侵占之鋼筋變賣予「楠昌企業行」時，被告
    乙○○亦在現場參與買賣事宜。況縱令被告乙○○即是該名
    付款予劉碧波之女子，亦難以憑此即斷認乙○○知悉其所交
    付款項購買之鋼筋為贓物，是尚無法僅以劉碧波前所為之上
    開供述，即認定被告乙○○為故買贓物之共犯。
  (二)再者，劉碧波另與其友人施勝輝於97年8 月21日晚上7 時許
    ，在臺南縣官田鄉竊取他人拖板車上重約43.78 公噸之鋼筋
    ，嗣由劉碧波將上開鋼筋以44萬元之代價販售予甲○○，並
    由乙○○將款項交付予劉碧波等情，業經偵查終結提起公訴
    在案，已如前述，惟據該案卷證中所附劉碧波所持門號0000
    000000號手機與被告乙○○所持門號0000000000號手機間行
    動電話之通聯紀錄及基地臺位置（見南警卷第75、97頁），
    雖足以憑斷被告乙○○有可能於97年8 月22日中午12時許與
    劉碧波在高雄縣仁武鄉○○路100 號附近見面，並有可能交
    付其買得鋼筋之價款予劉碧波等情，然亦無法據此斷認被告
    乙○○已曾參與本件發生於97年1 月14日之故買贓物犯行。
  (三)此外，本件復查無其他積極證據足資證明被告乙○○有故買
    贓物之犯行，是公訴意旨認被告乙○○與同案被告甲○○間
    有犯意聯絡，共同涉犯故買贓物罪嫌，尚難使一般人均不致
    有所懷疑而得確信為真實之程度，自無法遽為有罪之認定，
    是依上揭說明，本諸無罪推定原則，應為被告無罪之諭知。
五、綜上所述，公訴人用以起訴之事證雖非無據，惟尚不能確切
    證明被告乙○○有其所指之犯行，自應對其為無罪判決之諭
    知。
據上論斷，應依刑事訴訟法第284 條之1 、第299 條第1 項前段
、第301 條第1 項，刑法第349 條第2 項、第41條第1 項前段，
刑法施行法第1 條之1 ，判決如主文。
本案經檢察官丙○○到庭執行職務。
中    華    民    國    98    年    10    月    8     日
                  刑事第四庭    法  官  葉文博
以上正本證明與原本無異。
如不服本判決應於收受判決後10日內向本院提出上訴書狀，並應
敘述具體理由。其未敘述上訴理由者，應於上訴期間屆滿後20日
內向本院補提理由書(均須按他造當事人之人數附繕本)「切勿逕
送上級法院」。
中    華    民    國    98    年    10    月    8     日
                                書記官  李柏親
附錄本判決論罪法條全文：
中華民國刑法第349 條
收受贓物者，處3 年以下有期徒、拘役或5 百元以下罰金。
搬運、寄藏、故買贓物或為牙保者，處5 年以下有期徒刑、拘役
或科或併或科或併科1 千元以下罰金。
因贓物變得之財物，以贓物論。


司法院資訊處製作；財團法人民間司法改革基金會備份。
